臺灣臺南地方法院刑事判決　　　　　　　100年度易字第765號
公　訴　人　臺灣臺南地方法院檢察署檢察官
被　　　告　蔡居安
上列被告因家庭暴力之傷害等案件， 經檢察官提起公訴（100年
度營偵字第511號），本院判決如下：
    主  文
蔡居安犯恐嚇危害安全罪，處拘役參拾伍日，如易科罰金，以新
臺幣壹仟元折算壹日，緩刑貳年，緩刑期內付保護管束。
被訴傷害部分，公訴不受理。
    事  實
一、蔡居安與顏素蘭前為男女朋友，並曾同居在蔡居安位於臺南
    市○○區○○路一段三四三巷五三號住處，兩人間具有家庭
    暴力防治法第三條第二款所定之家庭成員關係。詎蔡居安與
    顏素蘭前因感情問題發生爭執，而蔡居安於一００年三月六
    日上午十一時許，在上址住處內，欲邀顏素蘭與其共同外出
    ，因顏素蘭不願與其共同外出，而與顏素蘭發生口角爭執，
    嗣竟基於恐嚇之犯意，至廚房持菜刀一把返回上址住處顏素
    蘭所在之房間對顏素蘭揮舞，並向顏素蘭恫稱：「妳要再這
    樣鬧下去，我們一起死一死」等加害顏素蘭生命、身體之話
    語，致顏素蘭心生畏懼。
二、案經顏素蘭訴由臺南市政府警察局新營分局報告臺灣臺南地
    方法院檢察署檢察官偵查起訴。
    理  由
壹、有罪部分：
一、程序部分（證據能力部分）：
(一)、按被告以外之人於審判外之言詞或書面陳述，除法律有規定
    者外，不得作為證據，刑事訴訟法第一百五十九條第一項定
    有明文。查本件證人即告訴人顏素蘭於警詢之供述，係屬被
    告以外之人於審判外之言詞或書面陳述，且被告已於本院審
    理中不同意作為證據，又無該當刑事訴訟法第一百五十九條
    之一至第一百五十九條之四等傳聞證據例外具證據能力之情
    形，是證人顏素蘭於警詢之證述，即無證據能力。
(二)、又按刑事訴訟法第一百五十九條之一第二項雖規定，被告以
    外之人於偵查中向檢察官所為之陳述，除顯有不可信之情況
    者外，得為證據。惟該被告以外之人（含共同被告、共犯、
    被害人、證人等），於偵查中向檢察官所為之陳述，性質上
    仍屬傳聞證據（即審判外之陳述），然因檢察官依法有訊問
    被告、證人及鑑定人之權，證人、鑑定人且須具結，而檢察
    官向被告以外之人所取得之陳述，原則上均能遵守法律規定
    ，不致違法取供，其可信性極高，為兼顧理論與實務，因而
    規定除顯有不可信之情況者外，得為證據（參考刑事訴訟法
    第一百五十九條之一立法理由）。故被告以外之人於偵查中
    向檢察官所為之陳述，既已依法具結，即有證據能力。經查
    ，證人顏素蘭於偵查中向檢察官所為之陳述，係就待證事實
    有重要關係之親身知覺、體驗事實所為之陳述，即居於證人
    之地位，依第一百八十六條第一項規定命其具結，使證人知
    悉其有據實陳述之義務，以擔保其證言之真實性，該供述證
    據即具證據能力，而檢察官於偵查中既已踐行人證之法定訊
    問程式，揆諸前揭規定，證人顏素蘭於偵查中具結向檢察官
    所為之陳述，即得作為證據。
二、實體部分：
(一)、訊據被告蔡居安固坦承其與告訴人顏素蘭前為男女朋友，並
    曾同居在上揭住處，其於一００年三月六日上午十一時許，
    因邀告訴人共同外出，告訴人不願意而與告訴人發生爭吵，
    其很生氣，嗣後則至上揭住處廚房內持菜刀一把，至上揭住
    處房間內，並對告訴人陳稱：「妳要再這樣鬧下去，我們一
    起死一死」等語，惟矢口否認有何恐嚇危害安全之不法犯行
    ，並辯稱：伊於案發時雖有至前揭住處廚房持菜刀一把，至
    上揭住處房間內，並對告訴人陳稱：「妳要再這樣鬧下去，
    我們一起死一死」等語，但伊持菜刀至房間後，隨即將菜刀
    置於床上，並未有對告訴人揮舞之動作，伊也不知道為何會
    去廚房持菜刀，當時只是要告訴人不要再鬧下去，並沒有要
    恐嚇告訴人之意思云云。經查：
１、被告蔡居安如何於前揭時、地，對告訴人顏素蘭為恐嚇危害
    安全犯行，業據證人顏素蘭於一００年四月十九日偵查中結
    證：一００年三月六日上午十一時許，被告邀伊去山上，伊
    不要，被告就拿廚房的菜刀對伊揮舞，並說「要讓你死」等
    語（詳臺灣臺南地方法院檢察署一００年度偵字第五一一號
    偵查卷第十頁）；其復於一００年八月三日本院審理時到庭
    結證：一００年三月六日上午十一時許，在上址住處內，因
    被告要邀伊共同外出，因伊不願與被告共同外出，而與被告
    發生爭吵，被告就到廚房持菜刀一把返回伊所在之房間內對
    伊搖晃，並向伊恫稱：「妳要再這樣鬧下去，我們一起死一
    死」，伊當時很害怕，就趕緊穿好衣服出去報警等語（詳本
    院卷第四一頁至第四三頁）。
２、又被告對告訴人為前揭恐嚇危害安全犯行前，其二人業已因
    告訴人認被告與其同事有曖昧關係而生有爭執，此已據被告
    供陳在卷（詳警卷第十七頁；本院卷第三一頁），被告並因
    此等爭執，而被訴於一００年三月一日上午九時許，在上揭
    住處內徒手毆打告訴人成傷（詳如後述不受理部分之起訴意
    旨所載），顯見其二人於本件案發前確已因感情問題發生爭
    執。再參以被告亦供承於一００年三月六日上午十一時許，
    因邀告訴人共同外出，告訴人不願意而與告訴人發生爭吵，
    伊很生氣後確有至上揭住處廚房內持菜刀一把，至上揭住處
    房間內，並對告訴人陳稱：「妳要再這樣鬧下去，我們一起
    死一死」等情，堪認前揭告訴人之指訴應非虛妄，且被告先
    與告訴人有前揭感情紛爭，再因外出問題雙方發生爭執，被
    告於盛怒之下，隨即至住處廚房持菜刀一把返回告訴人所在
    之房間，並陳稱前揭恐嚇話語。準此，被告辯稱其持菜刀返
    回告訴人所在之房間後，即將菜刀置於床上並無揮舞菜刀之
    動作，不但與告訴人堪信之指訴不符，亦顯與一般常情相悖
    ，自難採憑。
３、另被告並未因本案被訴傷害及恐嚇危害安全等犯行，而與告
    訴人達成和解，並賠償告訴人損害或對告訴人為具體之道歉
    等行為，然告訴人於此一情形下，仍於一００年八月三日本
    院審理時供陳：念及雙方十多年之情份，伊不要告被告了，
    請法院不要判被告的罪，伊願意原諒被告，不要再追究被告
    等語（詳本院卷第四十頁、第四一頁、第四三頁），是告訴
    人於為此等有利於被告之供述下，仍於本院同一審判期日具
    體指訴被告如何對伊為恐嚇危害之犯行，已詳述如前。此外
    ，並有被告為恐嚇危害安全犯行時所持菜刀之照片一幀存卷
    （詳警卷第三九頁）足參，益徵被告確有為前揭恐嚇危害犯
    行。再者，被告於本件案發前確已因感情問題與告訴人發生
    爭執，案發當日又因告訴人不欲與其共同外出再起爭執，嗣
    即至廚房持菜刀一把返回上址住處告訴人所在之房間對告訴
    人揮舞，並向告訴人恫稱：「妳要再這樣鬧下去，我們一起
    死一死」一語，被告此等所為，在客觀上，一般人已堪認足
    以對人之生命、身體構成危害，被告為一成年人要無不知之
    理！是被告辯稱其並無恐嚇之意思云云，顯係事後圖卸之詞
    ，不足採憑。綜上所述，本件被告恐嚇危害安全犯行事證明
    確，自應依法論罪科刑。
(二)、查被告蔡居安與告訴人顏素蘭前為男女朋友，並曾同居在被
    告位於臺南市○○區○○路一段三四三巷五三號住處，兩人
    間具有家庭暴力防治法第三條第二款所定之家庭成員關係；
    又家庭成員間實施身體或精神上不法侵害之行為者，均屬家
    庭暴力，而家庭成員間故意實施家庭暴力行為而成立其他法
    律所規定之犯罪，則成立家庭暴力罪，家庭暴力防治法第三
    條第二款、第二條第一款、第二款分別定有明文。是核被告
    所為係犯刑法第三百零五條之恐嚇危害安全罪，且屬家庭暴
    力防治法第二條第二款之家庭暴力罪。惟因家庭暴力防治法
    對於家庭暴力罪並無科處刑罰之規定，是以僅依刑法恐嚇危
    害安全罪予以論罪科刑。爰審酌被告未曾受刑之宣告，有臺
    灣高等法院被告前案紀錄表一份在卷足憑，堪認其素行尚佳
    ，惟僅因感情及邀告訴人外出未果，即持菜刀對告訴人揮舞
    並出言對告訴人為恐嚇危害犯行，所為誠屬不該，並兼衡其
    犯罪之手段、所生危害、智識程度、生活狀況、迄未與告訴
    人達成和解賠償損害，及告訴人表示願意原諒被告不再追究
    ，暨被告犯罪後否認犯行之態度等一切情狀，量處如主文所
    示之刑，並諭知易科罰金之折算標準，以資懲儆。末查被告
    未曾受有期徒刑以上刑之宣告，有臺灣臺南地方法院檢察署
    刑案資料查註紀錄表及臺灣高等法院被告全國前案紀錄表一
    份附卷可稽，其因一時失慮致罹刑章，且告訴人業已表示願
    意原諒被告不再追究，其經此科刑之教訓，已足資警惕，信
    無再犯之虞，本院因認其所受宣告之刑，以暫不執行為適當
    ，併予宣告緩刑二年，以啟自新，並依家庭暴力防治法第三
    十八條第一項之規定，諭知被告於緩刑期間付保護管束。至
    未扣案被告供本件恐嚇危害犯行所用之菜刀一把，並無證據
    足資證明係被告所有之物，又非違禁物，不符沒收之要件，
    爰不予宣告沒收，併予敘明。
貳、公訴不受理部分：
一、公訴意旨另以：被告蔡居安於一００年三月一日上午九時許
    ，在上址住處房間內，因細故與告訴人顏素蘭發生爭執，竟
    基於傷害他人身體之犯意，徒手毆打告訴人顏素蘭，並掐住
    告訴人顏素蘭之頸部，致告訴人顏素蘭受有頭皮腫痛、頭皮
    挫傷、前頸部有多處抓痕、瘀血紅腫、背部有瘀血紅腫挫傷
    及雙上肢挫傷等傷害，因認被告尚涉有刑法第二百七十七條
    第一項之傷害罪嫌等語。
二、按告訴乃論之罪，告訴人於第一審辯論終結前得撤回其告訴
    ；又告訴經撤回者，應諭知不受理之判決，並得不經言詞辯
    論為之，刑事訴訟法第二百三十八條第一項、第三百零三條
    第三款、第三百零七條分別定有明文。
三、查本件告訴人顏素蘭告訴被告上揭傷害部分，經本院核係觸
    犯刑法第二百七十七條第一項之傷害罪，依同法第二百八十
    七條前段之規定，須告訴乃論。茲經告訴人在本院第一審言
    辯論終結前，於一００年八月三日當庭（詳本院卷第四十頁
    ）及具狀撤回告訴，有撤回告訴狀一紙在卷（詳本院卷第四
    九頁）可稽，揆之首開說明，自應諭知不受理之判決，並不
    經言詞辯論為之。
據上論斷，應依刑事訴訟法第二百九十九條第一項前段、第三百
零三條第三款、第三百零七條，刑法第十一條前段、第三百零五
條、第四十一條第一項前段、第七十四條第一項第一款，家庭暴
力防治法第三十八條第一項，刑法施行法第一條之一，判決如主
文。
本案經檢察官莊玲如庭執行職務。
中    華    民    國    100    年     8    月   17    日
                  刑事第十四庭  法  官  陳金虎
以上正本證明與原本無異。
如不服本判決應於收受本判決後10日內向本院提出上訴書狀，並
應敘述具體理由。如未敘述上訴理由者，應於上訴期間屆滿後20
日內向本院補提理由書狀（均須按他造當事人之人數附繕本）「
切勿逕送上級法院」。
                                書記官  黃憶筑
中    華    民    國    100    年     8    月   17    日
附錄本案論罪科刑法條全文：
中華民國刑法第三百零五條：
以加害生命、身體、自由、名譽、財產之事，恐嚇他人致生危害
於安全者，處二年以下有期徒刑、拘役或三百元以下罰金。